臺灣高等法院刑事裁定
110年度毒抗字第1096號
抗  告  人  
即  被  告  葉欣航




上列抗告人因違反毒品危害防制條例案件，不服臺灣桃園地方法
院民國110年6月23日所為110年度毒聲字第1193號裁定（聲請案
號：臺灣桃園地方檢察署109年度毒偵字第7064號），提起抗告
，本院裁定如下：
    主  文
抗告駁回。
    理  由
一、原裁定意旨略以：抗告人即被告甲○○（下稱抗告人）因施用
    第二級毒品案件，經臺灣桃園地方法院以110年度毒聲字第4
    82號裁定送勒戒處所觀察、勒戒後，認有繼續施用毒品之傾
    向，有法務部○○○○○○○○○○民國110年6月15日北女所衛字第11
    061003770號函暨所附有無繼續施用毒品傾向證明書在卷可
    稽。爰依毒品危害防制條例第20條第2項、觀察勒戒處分執
    行條例第8條規定，裁定被告令入戒治處所施以強制戒治，
    其期間為6個月以上，至無繼續強制戒治之必要為止，但最
    長不得逾1年等語。
二、抗告意旨略以：抗告人於110年5月12日進入臺北女子看守所
    執行觀察勒戒，心理醫師評估時間不超過5分鐘，何來認定
    抗告人有繼續施用毒品傾向，毒品危害防制條例修正施行後
    ，應跳脫以往窠臼，應以新修正重新評估標準來評定，抗告
    人不服未以修正之標準論定有無繼續施用毒品而裁定戒治，
    依法提出抗告等語。
三、按觀察、勒戒後，檢察官或少年法院（地方法院少年法庭）
    依據勒戒處所之陳報，認受觀察、勒戒人無繼續施用毒品傾
    向者，應即釋放，並為不起訴之處分或不付審理之裁定；認
    受觀察、勒戒人有繼續施用毒品傾向者，檢察官應聲請法院
    裁定或由少年法院（地方法院少年法庭）裁定令入戒治處所
    強制戒治，其期間為6個月以上，至無繼續強制戒治之必要
    為止，但最長不得逾1年，毒品危害防制條例第20條第2項定
    有明文。且關於有無繼續施用毒品傾向之評估標準，法務部
    因應修法後之實務狀況，已於110年3月26日以法矯字第1100
    6001760號函修正頒布「有無繼續施用毒品傾向評估標準紀
    錄表」、「有無繼續施用毒品傾向評估標準評分說明手冊」
    （下稱「修訂後之評估標準」），係以前科紀錄與行為表現
    、臨床評估、社會穩定度三項合併計算分數，每一大項皆有
    靜態因子與動態因子。先以靜態因子分數評分，靜態因子分
    數總分在60分（含）以上為「有繼續施用毒品傾向」；60分
    以下，與動態因子分數相加，如果總分在60分（含）以上，
    為「有繼續施用毒品傾向」，且與修正前之評估標準最大不
    同在於就前科紀錄部分設有配分上限。而被告有無「繼續施
    用毒品傾向」，係依具體個案之臨床實務及相關事證等情綜
    合判定，有其相當之專業依據及標準，且涉及專門醫學，又
    衡酌強制戒治之目的，係為協助施用毒品者戒斷毒品之心癮
    及身癮所為之一種保安處分類型，該評估標準係將與判斷有
    無繼續施用傾向之相關因素加以列舉及量化，適用於每一位
    受觀察、勒戒處分之人，具一致性、普遍性、客觀性，以利
    執法者判定受勒戒人有無繼續施用毒品傾向，倘其評估由形
    式上觀察，無擅斷或濫權等明顯不當之情事，法院宜予尊重
    。
四、經查：　　
（一）抗告人基於施用第二級毒品之犯意，於109年11月5日上午
      1時30分許為警採尿起回溯96小時內某時，在臺灣地區某
      處，施用第二級毒品甲基安非他命，經臺灣桃園地方法院
      以110年度毒聲字第482號裁定送勒戒處所施以觀察、勒戒
      後，於110年5月12日入法務部○○○○○○○○○○附設勒戒處所觀
      察勒戒，嗣經該所依據法務部修訂後之評估標準評估結果
      為：1、前科紀錄與行為表現部分：靜態因子合計為23分
      ；所內行為表現之動態因子計0分。2、臨床評估部分：靜
      態因子合計為24分；精神疾病共病、臨床綜合評估（含病
      識感、動機、態度、就醫意願）之動態因子合計4分。3、
      社會穩定度部分：靜態因子（工作、家庭）合計5分，動
      態因子（含入所後家人是否訪視及出所後是否與家人同住
      ）合計為5分。以上靜態因子與動態因子得分合計61分（
      靜態因子合計52分，動態因子合計9分），綜合判斷為「
      有繼續施用毒品傾向」等情，此有該所110年6月15日北女
      所衛字第11061003770號函暨所附之「有無繼續施用毒品
      傾向證明書」及「有無繼續施用毒品傾向評估標準紀錄表
      」各1份附卷可稽。查法務部○○○○○○○○○○附設勒戒處所評
      估者，係依據其臨床實務及具體事證，在抗告人執行觀察
      、勒戒期間，綜合前科紀錄與行為表現、臨床評估、社會
      穩定度三項合併計算分數，每一大項皆有靜態因子與動態
      因子，依其專業知識經驗，評估抗告人之人格特質、臨床
      徵候、環境相關因素所為之綜合判斷，具有實證依據，且
      有客觀標準評比，由形式上觀察，並無擅斷、濫權等明顯
      不當情事，自得憑以判斷抗告人有無繼續施用毒品傾向，
      且依據卷附抗告人之前科紀錄表等相關資料，前揭各項分
      數之計算並無錯漏或逾越配分上限，是原裁定以抗告人有
      繼續施用毒品傾向，據此令抗告人入戒治處所強制戒治，
      核屬適法有據。
（二）抗告意旨雖質疑評估僅有心理醫師進行評估、評估時間不
      超過5分鐘，並稱未以修正之評估標準重新進行評定云云
      ，然據卷附評估標準紀錄表所載，確實為修正後之「有無
      繼續施用毒品傾向評估標準紀錄表」，進行評分之評估人
      員並非僅心理醫師，評估項目亦非單據心理醫師與抗告人
      會談結果做出判斷，相關評估內容業經說明如前，可認該
      評估標準之設計既有參酌專業判斷，並有客觀依據以避免
      主觀評價占比過重之風險。綜上，本件抗告人觀察勒戒結
      果，係該所相關專業知識經驗人士，於抗告人入所執行觀
      察、勒戒期間，依其本職學能，就抗告人之前科紀錄及行
      為表現、臨床評估及社會穩定度等因素所為之綜合判斷，
      且勒戒處所之組織、人員之資格及執行觀察、勒戒相關程
      序，亦有法律規範，並無違背法令、事實認定有誤或裁量
      有重大明顯瑕疵之情事，法院即予尊重。
五、原審依據毒品危害防制條例第20條第2項後段規定，裁定抗
    告人令入戒治處所強制戒治，其期間為6個月以上，至無繼
    續強制戒治之必要為止，但最長不得逾1年，經核其認事用
    法均無違誤。抗告意旨所陳原裁定不當，顯有誤會，並無理
    由，應予駁回。
據上論斷，應依刑事訴訟法第412條，裁定如主文。
中　　華　　民　　國　　110 　年　　8 　　月　　5 　　日
                  刑事第十四庭  審判長法　官  黃斯偉
                                      法  官  許泰誠
                                      法  官  程克琳
以上正本證明與原本無異。
不得再抗告。
                                      書記官  劉靜慧 
中　　華　　民　　國　　110 　年　　8 　　月　　6 　　日